臺灣桃園地方法院刑事判決　　　　　　　　　　　　　九十年度簡上字第一三八號
　　上　訴　人
　　即　被　告　甲○○
右上訴人因被告違反建築法案件，不服本院桃園簡易庭九十年度桃簡字第四○六號，
中華民國九十年六月十四日第一審簡易判決（聲請簡易判決處刑案號：九十年度偵字
第四四七四號），提起上訴，本院管轄之第二審地方法院合議庭判決如左：
    主  文
上訴駁回。
甲○○緩刑貳年。
    事  實
一、甲○○係設於台北市○○區○段三四七號之湧源工程股份有限公司（下稱湧源公
    司）之總經理，為公司之負責人，明知未經申請主管機關之審查許可並發給建築
    執照，不得建築，竟於民國八十九年二月間，違反建築法第二十五條之規定，於
    桃園縣大溪鎮舊溪洲三○之二地號土地上，以鋼骨為建材，搭蓋「土石方資源堆
    置場」之建築物，面積約七百二十平方公尺。嗣桃園縣政府工務局建築管理課於
    同年三月二日依法查報，以該建築物未經向主管機關申請許可發給建築執照，屬
    違章建築物，命湧源公司立即停工，並訂期於同年三月十二日強制拆除。其後於
    同年月三月十三日完成強制拆除完畢。詎甲○○明知湧源公司仍未依建築法之相
    關規定，向主管機關申請並取得建築執照，竟復於八十九年四月六日，在原處重
    行搭建有屋頂、樑柱之鋼骨建材之建築物，經桃園縣政府建管課於八十九年五月
    十八日再行查報。
二、案經桃園縣政府工務局移送臺灣桃園地方法院檢察署檢察官偵查起訴。
    理  由
一、訊據被告甲○○，坦承在桃園縣政府執行強制拆除後，未依法取得建築執照前，
    於右揭時間，在同一處所重行建築等情不諱，惟矢口否認有何違反建築法之犯行
    ，辯稱：其已依法提出申請，未獲核發建築執照，係因主管機關之擱置，且其所
    搭建之建築物係屬臨時性建築物，不適用建築法之規定，且屬程序違建，而非實
    質違建，再者其嗣後並已取得建築執照及使用執照，其所為未違反建築法云云。
    惟查：
  （一）被告於八十九年二月間未經取得建築執照，而為右揭處所搭蓋建築物，經桃
        園縣政府工務局以其違反建築法之規定，屬於違章建築物，於八十九年三月
        十三日強制拆除，被告嗣又於同年四月六日再於原地重行建築有屋頂、樑柱
        ，鋼骨建材之建築物，並經桃園縣政府再行查報等情，除業據被告坦承無訛
        外，並有八十九年三月二日桃園縣政府處理興建中違章建築聯合稽查通知單
        一紙（參他卷第二頁）、現場照片二張（參他卷第三頁）、桃園縣政府工務
        局違章建築結案通知單一紙（參他卷第四頁）、拆除前後照片四張（參他卷
        第五、六頁）、八十九年五月十八日桃園縣政府處理興建中違章建築聯合稽
        查通知單一紙（參他卷第七頁）、拆除後重建照片三張（參他卷第八、九頁
        ）在卷可稽，並經臺灣桃園地方法檢察官勘驗現場查明屬實，製有勘驗筆錄
        及現場照片十六張在卷（參他卷第二十一至二十五頁），堪信被告此部分自
        白與事實相符，可以採信。是被告於主管機關依法強制拆除建築物，違反規
        定擅自重建之犯行，洵堪認定。
  （二）被告雖執上詞置辯，惟經查：
    １、按，臨時性之建築物，「得」不適用建築法全部或一部之規定，建築法第九
        十九條第一項固定有明文，惟依第二項規定：「前項建築物之管理，得於建
        築管理規則中定之。」。而依臺灣省建築管理規則第三十六條規定「本法第
        九十九條第一項規定之建築物，起造人應依左列規定辦理後，敘明不適用本
        法全部規定或一部規定之條款及其理由申請當地縣市政府核定。．．．四臨
        時性之建築物於竣工查驗合格後發給臨時使用執照，並核定其使用期限，使
        用期滿由起造人自行拆除，逾期不拆者，強制拆除之，所需拆除費用由起造
        人負擔。」，是臨時性之建築物仍須向主管機關申請核定而發給使用執照後
        ，才合於建築法之規定。且按，建築法上之建築物，係指「定著於土地上或
        地面下具有頂蓋、樑柱或牆壁，供個人或公眾使使用之構造物或雜項工作物
        。」，建築法第四條定有明文，而所謂臨時性之建築物，則指牌樓、牌坊、
        裝飾塔、施工架、棧橋等，短期內有需要而無礙交通者而言，依建築技術規
        則建築設計施工編第九條第三款亦有明定。經查被告所搭蓋之上開建築物，
        係屬有屋頂、樑柱之建築物，此有上述拆除後重建之照片二張可稽（參同上
        他卷第九頁），並業據證人即桃園縣政府工務局建管課技佐許松峰（參他卷
        第三十一頁）作證在案，被告於經強制拆除後重建之建築物，已該當於建築
        法第四條所規定「建築物」之要件，而與建築技術規則建築設計施工編所規
        定之臨時性建築物之要件尚有未合，是被告辯稱，本案尚無建築法相關規定
        之適用，於法尚有未洽。
    ２、又建築物非經主管機關之審查許可並發給執照，不得擅自建造，建築法第二
        十五條第一項前段定有明文，所謂建造，依同法第九條規定，包括新建、增
        建、改建及修建等。是建築物之建造，須取得主管機關核發執照後，始得為
        之，並非向主管機關提出申請後，不論主管機關是否核發建築執照，即可逕
        行建造。因此，被告辯稱已送件申請，因遭擱置未獲核准，並無違反建築法
        云云，於法即屬無據。
  （三）綜合上述，本件被告違反建築法之犯行，洵堪認定。至於被告嗣雖已取得建
        築執照，但此已在被告違法重建之後，仍無法解免其已構成建築法第九十五
        條之罪責，附此敘明。
二、核被告所為，係違反建築法第九十五條違法重建罪。查被告行為後，刑法第四十
    一條將原「犯最重本刑為三年以下有期徒刑以下之刑之罪，而受六月以下有期徒
    刑或拘役之宣告，因身體、教育、職業或家庭之關係，執行顯有困難者，得以一
    元以上三元以下折算一日，易科罰金」之規定，於九十年一月四日修正為刑法第
    四十一條第一項前段，修正後之新規定為「犯最重本刑為五年以下有期徒刑以下
    之刑之罪，而受六月以下有期徒刑或拘役之宣告，因身體、教育、職業、家庭之
    關係或其他正當事由，執行顯有困難者，得以一元以上三元以下折算一日，易科
    罰金」，上開修正後之新規定已於九十年一月十日經總統公布，而於同年一月十
    二日生效施行，是被告行為後法律已有變更，經比較新舊法之結果，修正後之新
    規定對被告並無不利，應依刑法第二條第一項前段之規定，適用裁判時即修正後
    之刑法第四十一條第一項前段之規定，併予敘明。原審認被告罪證明確，依據建
    築法第九十五條、刑法第十一條、第二條第一項前段、第四十二條第二項、現行
    法規所定貨幣單位折算新台幣條例第二條、罰金罰鍰提高標準條例第二條，逕以
    簡易判決予以判處拘役三十日，併科罰金新台幣六萬元，拘役如易科罰金，罰金
    如易服勞役，均以新台幣九百元即銀元三百元折算一日，其認事用法允當均無違
    誤，量刑亦屬妥適，應予維持。上訴人以上揭理由空言指摘原判決不當，為無理
    由，其上訴應予駁回。
三、末查上訴人即被告前受有期徒刑以上刑之宣告執行完畢後，五年內未再受有期徒
    刑以上，此有臺灣高等法院被告全國前案紀錄表存卷可參，其於違反建築法後，
    仍積極申請執照，並於後確實取得建築及使用許可證，此有許可證二紙在卷（參
    本院卷），經此科刑之教訓，當能知所警惕，應無再犯之虞，本院認為前開對其
    宣告之刑，以暫不執行為適當，爰諭知緩刑二年，以勵自新。
據上論斷，應依刑事訴訟法第四百五十五條之一第三項、第三百六十八條，刑法第七
十四條第二款，判決如主文。
本案經檢察官錢明婉到庭執行職務。
中      華      民      國    九十一    年      四      月     三十     日
                                   臺灣桃園地方法院交通法庭
                                       審判長法官  王  兆  飛
                                             法官  王  美  玲
                                             法官  李  桂  英
右正本證明與原本無異。
不得上訴。
                                       書  記  官  張  淑  芬
中      華      民      國    九十一    年      四      月     三十     日
附論罪科刑依據之法條：
建築法第九十五條：
依本法規定強制拆除之建築物，違反規定重建者，沒入其在現場之建築材料，並處一
年以下有期徒刑、拘役或科或併科三萬元以下罰金。
